【裁判字號】    97,訴緝,267
【裁判日期】    971224
【裁判案由】    詐欺等
【裁判全文】
臺灣板橋地方法院刑事判決             97年度訴緝字第267號
公  訴  人  臺灣板橋地方法院檢察署檢察官
被      告  甲○○
                    （現羈押於臺灣臺北看守所）
上列被告因偽造文書等案件，經檢察官提起公訴（96年度偵字第
2002號），嗣因被告就被訴事實為有罪之陳述，本院告知被告簡
式審判程序之旨，並聽取當事人之意見後，裁定改由受命法官獨
任依簡式審判程序進行，判決如下：
    主  文
甲○○共同連續行使偽造私文書，足以生損害於他人，處有期徒
刑壹年陸月，減為有期徒刑玖月。
如附表所示文件上偽造之「乙○○」署名、如起訴書附表一所示
各筆消費（除於民國94年7 月13日以上海銀行信用卡在蘇黎世產
物保險股份有限公司之新台幣422 元之該筆消費外）之信用卡簽
帳單上偽造之「乙○○」署名各壹枚均沒收。
    事實及理由
一、本件犯罪事實、證據，均引用檢察官起訴書之記載（如附件
    ），惟補充及更正如下：
  (一)甲○○、王泓麟（業經本院判處罪刑確定）共同申請如聲請
    書所載各該銀行之信用卡及現金卡合計共17張（詳如附表所
    載之各該信用卡及萬泰商業銀行現金卡，起訴書誤載為共13
    張）；又渠等於取得各該信用卡後，復在各該信用卡之背面
    簽名欄處，偽造「乙○○」之署名各1 枚，嗣進而在如起訴
    書附表一所載之各筆信用卡消費中（除下述(二)所敘明之消費
    外），持各該信用卡連同偽造「乙○○」署名之簽帳單，向
    如起訴書附表一所載之特約商店店員行使之。
  (二)如起訴書附表一所示盜刷信用卡部分，其中於民國94年7 月
    13日以上海銀行信用卡向蘇黎世產物保險股份有限公司消費
    新台幣（下同）422 元乙節，乃係在線上交易，並無製作簽
    帳單消費。
  (三)如起訴書附表二所示預借現金部分，甲○○、王泓麟於94年
    7 月1 日尚有向上海銀行預借另一筆2 萬元現金（起訴書漏
    載此部分事實，惟此業經公訴檢察官於本院96年6 月6 日準
    備程序時當庭陳明更正）。
  (四)如起訴書附表三所示甲○○、王泓麟冒名向遠東國際商業銀
    行申請代償部分，渠等僅於94年3 月3 日向遠東國際商業銀
    行申請一筆17萬元之代償（起訴書誤載尚有向同銀行申請如
    起訴書附表三所示之其餘11筆代償，嗣此等部分亦經公訴檢
    察官於本院前揭準備程序時當庭陳明更正）；另渠等向聯邦
    銀行申請代償之時間應為94年8 月5 日（起訴書誤載為94年
    5 月12日）。
  (五)本件證據尚有甲○○、王泓麟於本院審理時之認罪陳述。
二、論罪科刑：
  (一)比較新舊法部分：
    嗣於被告甲○○行為後，刑法第28條關於共同正犯之規定、
    第33條第5 款關於罰金刑之規定、第68條（修正後規定於第
    67條）關於罰金刑之加減規定、第56條關於連續犯之規定、
    第55條後段關於牽連犯之規定，均已於94年2 月2 日修正公
    布，並自95年7 月1 日施行。按同於95年7 月1 日修正施行
    之刑法第2 條規定，乃係關於新舊法比較適用之準據法，其
    本身無關行為可罰性要件之變更，故於95年7 月1 日前揭法
    律修正施行後，如有涉及比較新舊法之問題，即應逕依修正
    後刑法第2 條第1 項規定，為「從舊從輕」之比較（參見最
    高法院95年度第8 次刑事庭會議決議意旨）。茲就此分述如
    下：
    1.修正後刑法第28條關於成立共同正犯之標準，將原來共同
      正犯之共同「實施」犯罪修正為共同「實行」犯罪，惟參
      照修正理由之說明，原「實施」之概念，包含陰謀、預備
      、著手及實行等階段之行為，修正後僅共同實行犯罪行為
      始成立共同正犯。是新法共同正犯之範圍已有限縮，排除
      陰謀犯、預備犯之共同正犯。新舊法就共同正犯之範圍既
      因此而有變動，自屬犯罪後法律有變更，應為新舊法比較
      適用（參見最高法院97年度台上字第37 號 判決意旨）。
      無論依上述刑法修正前、後之規定，被告均符合共同正犯
      之標準，均有共同正犯之適用，故修正後刑法第28條對被
      告而言並無較為有利。
    2.修正前刑法第33條第5 款規定，罰金刑為1 銀元（即新台
      幣3 元）以上；嗣修正後刑法第33條第5 款則將罰金刑提
      高為新台幣1 千元以上，並以百元計算之。是以上開刑法
      修正後關於罰金刑之最低數額，已比修正前提高，自以修
      正前之規定對被告較為有利。另就罰金刑之加減者，修正
      前刑法第68條原規定：「拘役或罰金加減者，僅加減其最
      高度」；但修正後刑法第67條則改為規定：「有期徒刑或
      罰金加減者，其最高度及最低度同加減之」，並將修正前
      刑法第68條有關罰金刑加減之規定刪除。本件被告有刑罰
      加重之情形（詳如後述），故亦以修正前規定較有利於被
      告。至刑法第2 條第1 項之規定，乃係規範行為後「法律
      變更」所生新舊法比較適用之準據法，故如新舊法處罰之
      輕重相同，即無比較適用之問題，非此條所指之法律有變
      更，即無本條之適用，應依一般法律適用原則，適用裁判
      時法，其為純文字修正者，更應同此（最高法院95年第21
      次刑事庭會議決議意旨參照）。而被告行為後，刑法施行
      法業於95年6 月14日增訂公布第1 條之1 ，其中第1 項規
      定：「中華民國九十四年一月七日刑法修正施行後，刑法
      分則編所定罰金之貨幣單位為新台幣」，第二項前段明定
      ：「九十四年一月七日刑法修正時，刑法分則編未修正之
      條文定有罰金者，自九十四年一月七日刑法修正施行後，
      就其所定數額提高為三十倍」，惟依被告行為時之法律即
      罰金罰鍰提高標準條例第1 條前段，業將刑法分則各罪法
      定刑所定罰金數額提高10倍，再由銀元換算為新台幣之結
      果，刑法分則各罪法定刑所定罰金最高數額，與修正後之
      法律規定仍屬一致，並無不同，對被告而言尚無有利或不
      利之情形，揆諸前揭說明，自不生新舊法比較之問題，應
      依一般法律適用原則，適用裁判時法即刑法施行法第1 條
      之1 第1 項、第2 項前段之規定，而不再適用罰金罰鍰提
      高標準條例第1 條前段（參見臺灣高等法院及其所屬法院
      95年12月刑事法律座談會討論結論意旨）。
    3.修正後刑法第56條規定，業已刪除連續犯之規定。故連續
      數行為而犯同一罪名，依修正前刑法第56條規定，為連續
      犯，應以一罪論，僅得加重其刑；但依修正後規定，則已
      無連續犯可資適用，即應將各次犯行以數罪併合處罰。是
      以適用修正前關於連續犯之規定，對被告自係較為有利。
    4.修正後刑法第55條規定，業已廢除牽連犯之規定。故犯一
      罪而其方法或結果之行為犯他罪名者，依修正前刑法第55
      條後段規定，認屬牽連犯，應從一重處斷；但依修正後刑
      法第55條規定，則已無牽連犯可資適用，即應將各該犯行
      以數罪併合處罰。是以適用修正前關於牽連犯之規定，對
      被告自係較為有利。
    5.準此而論，經綜合全部罪刑而為比較結果，本件涉及新舊
      法比較適用者，新法之規定非有利於被告，揆諸首揭說明
      ，就涉及新舊法比較適用事項，應依刑法第2 條第1 項前
      段，一體適用被告行為時之舊法規定。
  (二)核被告所為，係犯刑法第339 條第1 項之詐欺取財罪、刑法
    第339 條第2 項之詐欺得利罪、刑法339 條之2 之違法由自
    動付款設備取得他人之物罪及刑法第216 條、第210 條之行
    使偽造私文書罪。被告與同案被告王泓麟二人，就本件犯行
    有犯意聯絡及行為分擔，依修正前刑法第28條規定，為共同
    正犯。被告偽造被害人乙○○署名之行為係偽造私文書之部
    分行為，不另論罪；另被告偽造上開私文書後復持以行使，
    偽造私文書之低度行為應為行使之高度行為所吸收，亦不另
    論罪。被告先後多次詐欺取財、詐欺得利、違法由自動付款
    設備取得他人之物及行使偽造私文書之犯行，時間緊接，觸
    犯構成要件相同之罪，顯係基於概括犯意反覆為之，均為連
    續犯，應依修正前刑法第56條規定，各論以一罪，並均加重
    其刑。被告所犯上開四罪間，有方法目的之牽連關係，為牽
    連犯，依修正前刑法第55條後段規定，應從一較重之行使偽
    造私文書罪處斷。按在信用卡背面簽名欄簽名，自形式上整
    體觀察，即足以知悉係表示信用卡之簽名者於信用卡有效期
    限內有權使用該信用卡之辨識及證明，並非依習慣或特約表
    示一定用意之證明，性質上係屬刑法第210 條之私文書（參
    見最高法院93年度第2 次刑事庭會議決議意旨）。本件公訴
    意旨固僅論及被告偽造各該銀行信用卡申請書、代償信用卡
    債務申請書、現金卡申請書及各該信用卡消費簽帳單等私文
    書，並分別持以行使之犯罪事實，漏未論及被告尚有前述在
    各該信用卡背面簽名欄處偽造署名後並持以行使之犯罪事實
    （此等部分亦構成行使偽造私文書罪），惟兩者間應有修正
    前連續犯之裁判上一罪關係，該漏未論及之部分，應為起訴
    效力所及，本院自應併予審判。
  (三)本院審酌被告正值壯年，不思依循正軌賺取財物，竟以前揭
    行使偽造私文書等手法，牟取不法利益，金額高達3 百餘萬
    元，除造成被害人乙○○及各該銀行之權益受損外，更紊亂
    商業交易秩序，被告所為自應受有相當程度之刑事非難；惟
    另考量被告前僅於92年間因竊盜案件，經法院判處拘役20日
    確定在案，此外並無任何前科紀錄，此有臺灣高等法院被告
    前案紀錄表1 份在卷可按，其素行應非至為不良，而其於本
    院審理時已能坦承犯行，兼衡其之犯罪動機、目的、手法、
    智識程度非高、家庭經濟狀況僅為勉持等一切情狀，酌情量
    處如主文所示之宣告刑，以資懲儆。再者，本件犯罪時間乃
    在96年4 月24日以前，合於中華民國九十六年罪犯減刑條例
    所定之減刑條件，至被告雖係經本院通緝到案，但本院乃係
    在上開減刑條例96年7 月16日施行後之97年8 月15日發布通
    緝，核非在該減刑條例施行前即已通緝，自無該減刑條例第
    5 條不得減刑規定之適用，爰依該條例第2 條第1 項第3 款
    規定，將其前開宣告刑減為如主文所示之減得之刑。
  (四)又被告所持有之前揭信用卡，乃係冒用被害人乙○○之名義
    所申請，理論上應非由其取得所有權，自難遽認為被告所有
    ，當無從併予宣告沒收；另被告所偽造之前揭信用卡申請書
    、現金卡申請書、代償申請書、消費簽帳單及簽帳授權單等
    私文書，已因行使而成為各該銀行、特約商店或信用卡聯合
    處理中心之存查歸檔文件，並非被告所有，自亦不得宣告沒
    收。惟前揭信用卡背面、各該申請書及起訴書附表一所示之
    各筆消費（除前述422 元之消費外）之信用卡簽帳單上，亦
    皆有偽造之「乙○○」署名，雖均未扣案，但並無證據證明
    業已滅失，自應依刑法第219 條規定，將上開偽造之署名均
    併予宣告沒收。
三、應適用之法條：
  (一)刑事訴訟法第273 條之1 第1 項、第284 條之1 、第299 條
    第1 項前段、第310 條之2 、第454 條第2 項。
  (二)刑法第2 條第1 項前段、修正前刑法第28條、第56條、刑法
    第216 條、第210 條、第339 條第1 項、第2 項、第339 條
    之2 第1 項、修正前刑法第55條後段、刑法第219 條。
  (三)刑法施行法第1 條之1 第1 項、第2 項前段、但書。
  (四)中華民國九十六年罪犯減刑條例第2 條第1 項第3 款、第7
    條。
本案經檢察官黃筵銘到庭執行職務。
中    華    民    國    97    年    12    月    24    日
                  刑事第八庭    法  官  陳信旗
┌────────────────────────────────────┐
│附表                                                                    │
├─┬─────────────┬────────┬───────────┤
│編│文件名稱                  │欄位            │ 偽造之署押           │
│號│                          │                │                      │
├─┼─────────────┼────────┼───────────┤
│1 │匯豐銀行信用卡申請表      │正卡申請人簽名欄│「乙○○」署名2 枚    │
├─┼─────────────┼────────┼───────────┤
│2 │匯豐銀行信用卡2 張 (卡號：│背面持卡人簽名欄│「乙○○」署名各1 枚  │
│  │0000000000000000、        │                │                      │
│  │0000000000000000)         │                │                      │
├─┼─────────────┼────────┼───────────┤
│3 │遠東國際商業銀行信用卡申請│正卡申請人簽名欄│「乙○○」署名1 枚    │
│  │書                        │                │                      │
├─┼─────────────┼────────┼───────────┤
│4 │遠東國際商業銀行信用卡 (  │背面持卡人簽名欄│同上                  │
│  │卡號：0000000000000000)   │                │                      │
├─┼─────────────┼────────┼───────────┤
│5 │遠東商銀代償申請表        │申貸人簽名欄    │同上                  │
├─┼─────────────┼────────┼───────────┤
│6 │第一商業銀行信用卡申請書  │正卡申請人中文親│同上                  │
│  │                          │筆簽名欄        │                      │
├─┼─────────────┼────────┼───────────┤
│7 │第一商業銀行信用卡 (卡號：│背面持卡人簽名欄│同上                  │
│  │0000000000000000)         │                │                      │
├─┼─────────────┼────────┼───────────┤
│8 │上海商業銀行信用卡申請書2 │正卡申請人簽名欄│「乙○○」署名各1 枚  │
│  │份                        │                │                      │
├─┼─────────────┼────────┼───────────┤
│9 │上海商業銀行信用卡4 張 (卡│背面持卡人簽名欄│同上                  │
│  │號：0000000000000000、    │                │                      │
│  │0000000000000000、        │                │                      │
│  │0000000000000000、        │                │                      │
│  │0000000000000000)         │                │                      │
├─┼─────────────┼────────┼───────────┤
│10│新光商業銀行信用卡申請書  │正卡申請人中文正│「乙○○」署名1 枚    │
│  │                          │楷親筆簽名欄    │                      │
├─┼─────────────┼────────┼───────────┤
│11│新光商業銀行信用卡 (卡號：│背面持卡人簽名欄│同上                  │
│  │0000000000000000)         │                │                      │
├─┼─────────────┼────────┼───────────┤
│12│萬泰商業銀行現金卡申請書  │申請人欄        │同上                  │
├─┼─────────────┼────────┼───────────┤
│13│萬泰商業銀行信用卡申請書  │正卡申請人中文正│同上                  │
│  │                          │楷親簽欄        │                      │
├─┼─────────────┼────────┼───────────┤
│14│萬泰商業銀行信用卡 (卡號：│背面持卡人簽名欄│同上                  │
│  │0000000000000000)         │                │                      │
├─┼─────────────┼────────┼───────────┤
│15│萬泰商業銀行平安晶片白金卡│正卡申請人中文正│「乙○○」署名2枚     │
│  │升等同意書                │楷簽名欄        │                      │
├─┼─────────────┼────────┼───────────┤
│16│國泰世華銀行信用卡申請書2 │正卡申請人親筆中│「乙○○」署名共3枚   │
│  │份                        │文簽名欄        │                      │
├─┼─────────────┼────────┼───────────┤
│17│國泰世華銀行信用卡 (卡號：│背面持卡人簽名欄│「乙○○」署名各1枚   │
│  │0000000000000000、        │                │                      │
│  │0000000000000000)         │                │                      │
├─┼─────────────┼────────┼───────────┤
│18│渣打銀行餘額代償申請書    │正卡申請人簽名欄│「乙○○」署名1枚     │
├─┼─────────────┼────────┼───────────┤
│19│渣打銀行信用卡 (卡號：    │背面持卡人簽名欄│同上                  │
│  │0000000000000000)         │                │                      │
├─┼─────────────┼────────┼───────────┤
│20│渣打銀行「餘額代償/ 現金貸│授權人簽名欄    │同上                  │
│  │款」預先作業授權同意書    │                │                      │
├─┼─────────────┼────────┼───────────┤
│21│聯邦銀行代償專案申請表    │申請人簽名欄    │「乙○○」署名2枚     │
├─┼─────────────┼────────┼───────────┤
│22│聯邦銀行優質餘額代償申請表│申請人簽名欄    │同上                  │
│  │                          │                │                      │
├─┼─────────────┼────────┼───────────┤
│23│聯邦銀行信用卡申請書      │正卡申請人正楷中│同上                  │
│  │                          │文親筆簽名欄    │                      │
├─┼─────────────┼────────┼───────────┤
│24│聯邦銀行信用卡 (卡號：    │背面持卡人簽名欄│「乙○○」署名1枚     │
│  │0000000000000000)         │                │                      │
├─┼─────────────┼────────┼───────────┤
│25│大眾商業銀行信用卡申請書  │申請人簽名欄    │同上                  │
├─┼─────────────┼────────┼───────────┤
│26│大眾商業銀行信用卡 (卡號：│背面持卡人簽名欄│同上                  │
│  │0000000000000000)         │                │                      │
├─┼─────────────┼────────┼───────────┤
│27│合作金庫商業銀行信用卡申請│申請人簽名欄    │「乙○○」署名2枚     │
│  │書                        │                │                      │
├─┼─────────────┼────────┼───────────┤
│28│合作金庫商業銀行信用卡 (卡│背面持卡人簽名欄│「乙○○」署名1枚     │
│  │號：0000000000000000)     │                │                      │
└─┴─────────────┴────────┴───────────┘
以上判決正本證明與原本無異。
如不服本判決，應於判決送達後10日內敘明上訴理由，向本院提
出上訴狀 (應附繕本) ，上訴於臺灣高等法院。其未敘述上訴理
由者，應於上訴期間屆滿後20日內向本院補提理由書，「切勿逕
送上級法院」。
                                      書記官  陳昭綾
中    華    民    國    97    年    12    月    27   日
附錄本案論罪科刑法條：
刑法第339 條
    意圖為自己或第3 人不法之所有，以詐術使人將本人或第3
    人之物交付者，處5 年以下有期徒刑、拘役或科或併科1 千
    元以下罰金。
    以前項方法得財產上不法之利益或使第3 人得之者，亦同。
    前2項之未遂犯罰之。
刑法第339 條之2
    意圖為自己或第三人不法之所有，以不正方法由自動付款設
    備取得他人之物者，處3 年以下有期徒刑、拘役或1 萬元以
    下罰金。
    以前項方法得財產上不法之利益或使第三人得之者，亦同。
刑法第216 條
    行使第210 條至第215 條之文書者，依偽造、變造文書或登
    載不實事項或使登載不實事項之規定處斷。
刑法第210 條
    偽造、變造私文書，足以生損害於公眾或他人者，處5 年以
    下有期徒刑。


司法院資訊處製作；財團法人民間司法改革基金會備份。
